【裁判字號】    98,交聲,1026
【裁判日期】    980512
【裁判案由】    聲明異議
【裁判全文】
臺灣高雄地方法院交通事件裁定        98年度交聲字第1026號
原處分機關  高雄市政府交通局
代  表  人  王國材
異  議  人
即受處分人  甲○○
                      4樓
上列異議人即受處分人因違反道路交通管理處罰條例案件，對於
高雄市政府交通局民國98年4 月20日所為之處分（高市交裁字第
裁32-B00000000號裁決書）聲明異議，本院裁定如下：
    主  文
原處分關於甲○○酒精濃度超過規定標準，吊扣駕駛執照拾貳個
月部分之處分撤銷。
上開撤銷部分不罰。
    理  由
一、原處分意旨略以：異議人即受處分人甲○○於民國98年4 月
    19日4 時33分許，駕駛車號YW-9973 號自用一般小客車，行
    經高雄市○○路與高速公路口時，因酒後駕車為警攔查，測
    得吐氣酒精濃度測定值為每公升0.43毫克，經警填製高雄市
    政府警察局98年4 月19日高市警交字第B00000000 號舉發違
    反道路交通管理事件通知單（下稱舉發通知單），當場舉發
    「汽車駕駛人酒精濃度超過規定標準（0.4 以上至0.55）」
    之交通違規，原處分機關乃依道路交通管理處罰條例第35條
    第1 項第1 款規定，裁處異議人罰鍰新台幣（下同）3 萬4
    千5 百元，及吊扣駕駛執照12個月，並限於98年6 月5 日前
    繳送駕駛執照，且自98年6 月5 日起1 年內不得重新考領駕
    駛執照，另應施以道安講習等語。
二、聲明異議意旨略以：異議人因任職公司老闆要伊擔任聯結車
    司機，並叫伊至老闆家中談此事，其間要伊陪同喝啤酒，因
    伊失業太久，且年紀亦長，不敢拒絕而飲酒，返家途中於前
    揭時地因酒後駕車為警攔檢舉發，而遭吊扣職業聯結車駕駛
    執照，雖異議人有上開酒後駕車交通違規情事，惟因異議人
    目前任職為誼霖交通企業股份有限公司曳引車司機，若所持
    之職業聯結車駕駛執照遭吊扣，就會丟掉工作而失業，影響
    異議人工作生計甚鉅，另對於遭科處罰鍰、1 年內不得重新
    考照及施以道安講習部分，則無異議，且已繳納罰款完迄，
    爰此聲明異議，請求撤銷關於吊扣駕駛執照12個月此部分之
    處分等語（見本院卷第4 、22、23頁），並提出異議人於誼
    霖交通企業股份有限公司擔任曳引車司機之在職證明書、職
    業聯結車及重型機車駕駛執照、車號YW-9973 號自用小客車
    行車執照、車號ZFD-390 號輕型機車行車執照、身分證影本
    、戶籍謄本各1 份為證（見本院卷第24至26頁）。
三、按汽車駕駛人，駕駛汽車經測試檢定酒精濃度超過規定標準
    者，處1 萬5 千元以上6 萬元以下罰鍰，並當場移置保管該
    汽車及吊扣其駕駛執照1 年；因而肇事致人受傷者，並吊扣
    其駕駛執照2 年；致人重傷或死亡者，吊銷其駕駛執照，並
    不得再考領，道路交通管理處罰條例第35條第1 項第1 款定
    有明文。又汽車駕駛人，有道路交通管理處罰條例第35條第
    1 項規定之情形者，應接受道路交通安全講習，同條例第24
    條第1 項第2 款亦有明定。又汽車駕駛人有飲酒後其吐氣所
    含酒精成份超過每公升0.25毫克以上者，不得駕車，道路交
    通管理處罰條例第35條第1 項第1 款及道路交通安全規則第
    114 條第2 款分別定有明文。又汽車駕駛人其吐氣所含酒精
    濃度超過每公升0.4 毫克以上未滿每公升0.55毫克而於期限
    內繳納或到案聽候裁決者，可資裁罰3 萬4 千5 百元，於違
    反道路交通管理事件統一裁罰基準表亦定有明文。
四、經查：
  (一)異議人於98年4 月20日上開裁決書送達後，即於同日向本院
    聲明異議，有原處分機關送達證書1 紙（見本院卷第17頁）
    ，及本院收狀日期章戳記在卷可查（見本院卷第3 頁），足
    認其聲明異議於接到裁決書之翌日起20日內提出，雖異議人
    未依道路交通案件處理辦法第13條之規定向原處分機關提出
    異議狀後，再由該機關轉送本院審理，惟該由原處分機關移
    送之規定並非強制規定，且異議人亦已於法定期間內向最後
    審理之機關即本院提出聲明異議，故為訴訟經濟計，異議人
    逕向本院提出聲明異議，程序上自應仍屬適法，合先敘明。
  (二)本件異議人於前揭時地，酒後駕駛上開自小客車，為警攔檢
    測得呼氣中酒精濃度達每公升0.43毫克，遂予製單舉發為異
    議人當場簽收在案，嗣經原處分機關以異議人違規事實明確
    ，依道路交通管理處罰條例第35條第1 項第1 款規定，於98
    年4 月20日以高市交裁字第裁32-B00000000號裁處異議人吊
    扣駕駛執照12個月等事實，異議人對此亦不爭執、並陳明確
    有飲酒後駕車之情事及已繳納罰款完迄等語（見本院卷第4
    、22頁），且有高雄市政府警察局98年4 月19日高市警交字
    第B00000000 號舉發通知單、原處分機關上開裁決書各1 份
    附卷可稽（見本院卷第16、18頁），是異議人酒後酒精濃度
    超過規定標準，仍於上開時、地駕駛自用小客車之違規事實
    明確，堪以認定。
  (三)按道路交通管理處罰條例第68條曾於94年12月14日修正公布
    ，並自95年3 月1 日開始施行。原條文規定：「汽車駕駛人
    ，因違反本條例及道路交通安全規則之規定，受吊扣或吊銷
    駕駛執照處分時，吊扣或吊銷其持有各級車類之駕駛執照」
    ，修正後改為：「汽車駕駛人，因違反本條例及道路交通安
    全規則之規定，受吊銷駕駛執照處分時，吊銷其持有各級車
    類之駕駛執照」。觀其提案修正理由「原條文將違法或違規
    駕駛人所持有各級車類之駕駛執照一併吊扣或吊銷失之過酷
    ，影響人民工作及生活甚鉅，爰修正之」，此業據立法院公
    報第94卷第70期院會紀錄記載明確。顯見依現行道路交通管
    理處罰條例規定，不得吊扣駕駛人所持有他級駕駛執照，亦
    即於為吊扣駕駛人駕駛執照之處分時，僅得吊扣駕駛人違規
    時所駕駛該級車類之駕駛執照，以限制其繼續駕駛該級車類
    行駛道路之權利。
  (四)次按行政行為，採取之方法所造成之損害不得與欲達成目的
    之利益顯失均衡，行政程序法第7 條第3 款定有明文。又依
    道路交通安全規則第61條第1 項第1 款規定，汽車駕駛人取
    得高一級車類之駕駛資格者，應換發駕駛執照，並准其駕駛
    較低級車類之車輛，已領有聯結車駕駛執照者，得駕駛大客
    車、大貨車、代用大客車、大客貨兩用車、曳引車、小型車
    、輕型機器腳踏車。本件異議人領有較高級之聯結車駕駛執
    照，有本院依職權經公路監理電子閘門證號查詢汽車駕駛人
    查詢結果、高雄市政府交通局98年4 月27日高市交裁字第09
    80020193號函附異議人汽車及機車駕照基本資料、暨異議人
    所提出駕駛執照影本各1 份附卷可佐（見本院卷第11、15、
    19、25頁），本可直接允許其得駕駛自小客車，異議人於酒
    駕違規時自非「無照駕駛」情形。又本件異議人雖無較低級
    車類之自小客車駕駛執照可供吊扣，然行政行為採取方法所
    造成之損害，不得與所欲達成目的之利益顯失均衡，則在本
    件異議人無自小客車駕駛執照可供吊扣之情形下，吊扣其聯
    結車駕駛執照，雖可達成禁止異議人繼續酒後駕駛之目的，
    然亦同時造成剝奪異議人駕駛其他各類車輛之結果，甚至將
    因而影響其工作及生計，所造成之損害與所欲達成目的之利
    益，顯然失衡，復與前揭道路交通管理處罰條例第68條之修
    正意旨不符，有違法律保留原則。
  (五)至上開道路交通安全規則對於汽車駕駛執照之管理，採取一
    人一照原則，固導致越級駕駛人違規酒駕時，受有無須吊扣
    駕駛執照之利益，然此關於駕駛執照管理所衍生之執行困難
    或法規漏洞，宜由修法方式解決，尚不得擴張解釋，於駕駛
    人無較低級車類駕駛執照可供吊扣時，即率爾代以吊扣其所
    領有之較高級車類之駕駛執照。
  (六)綜上所述，修正後道路交通管理處罰條例第68條規定既將「
    吊扣」二字刪除，是違規駕駛人受有吊扣駕駛執照之處分時
    ，即不得再吊扣其持有各級車類之駕駛執照，僅能於受吊銷
    駕駛執照處分時，始吊銷其持有各級車類之駕駛執照。則本
    件異議人既係因酒後違規駕駛自小客車，自僅能吊扣異議人
    小型車之駕駛執照，不得代以吊扣其他種類之駕駛執照，原
    處分機關未審酌前開新修正之法律規定，逕對異議人裁處吊
    扣聯結車駕駛執照12個月之處分（即異議人聲明異議部分）
    ，於法不合，異議人此部分異議為有理由，應由本院將此部
    分之處分撤銷，又因異議人並無自小客車駕駛執照可供執行
    吊扣，原處分就此部分即無法執行，自無從維持，爰併就該
    撤銷部分為不罰之諭知。至原處分關於罰鍰及施以道安講習
    等其餘裁罰部分，異議人均未聲明異議，基於不告不理原則
    ，自不在本件審究範圍內，附此敘明。
五、據上論斷，依道路交通管理處罰條例第87條第2 項、道路交
    通案件處理辦法第20條前段，裁定如主文。
中    華    民    國    98    年    5     月    12    日
                        交通法庭  法  官  林建鼎
以上正本證明與原本無異。
如不服本裁定，應於送達後5 日內，向本院提出抗告狀（須附繕
本）。
中    華    民    國    98    年    5     月    12    日
                                  書記官  林秀敏


司法院資訊處製作；財團法人民間司法改革基金會備份。
